【裁判字號】    92,台上,1088
【裁判日期】    920522
【裁判案由】    回復原狀
【裁判全文】
最高法院民事裁定                              九十二年度台上字第一○八八號
    上  訴  人  國揚實業股份有限公司
    法定代理人  侯 西 泉
    訴訟代理人  張 慶 帆律師
    被 上訴 人  丙 ○ ○
                丁 ○ ○
                甲 ○ ○
                乙 ○ ○
                戊 ○ ○
                己○○○
                          樓
右當事人間請求回復原狀事件，上訴人對於中華民國九十年六月十三日台灣高等法院
第二審判決︵九十年度重上字第七○號︶，提起上訴，本院裁定如左：
    主  文
上訴駁回。
第三審訴訟費用由上訴人負擔。
    理  由
按對於第二審判決上訴，非以其違背法令為理由，不得為之。又提起上訴，上訴狀內
應記載上訴理由，表明原判決所違背之法令及其具體內容，暨依訴訟資料合於該違背
法令之具體事實。民事訴訟法第四百六十七條、第四百七十條第二項定有明文。而依
同法第四百六十八條規定，判決不適用法規或適用法規不當者，為違背法令；依同法
第四百六十九條規定，判決有該條所列各款情形之一者，為當然違背法令。是當事人
提起上訴，如依民事訴訟法第四百六十八條規定，以第二審判決有不適用法規或適用
法規不當為理由時，其上訴狀或理由書應表明該判決所違背之法令條項，或有關判例
、解釋字號，或成文法以外之習慣或法理等及其具體內容，暨係依何訴訟資料合於該
違背法令之具體事實；如以民事訴訟法第四百六十九條所列各款情形為理由時，其上
訴狀或理由書應表明該判決有合於各該條款之具體內容，及係依何訴訟資料合於該違
背法令之具體事實。上訴狀或理由書如未依上述方法表明，或其所表明者，顯與上開
法條規定不相合時，即難認為已合法表明上訴理由，其上訴自非合法。本件上訴人對
第二審判決提起上訴，係以：原審認定開工日係民國八十六年十一月二十七日，被上
訴人得主張不安抗辯拒絕給付，其催告及解約已發生效力；又命上訴人給付遲延金至
清償日止，均顯有違法云云，為其論據。惟查上訴人所陳上述理由，無非係就原審依
取捨證據、認定事實及解釋契約之職權行使所論斷：上訴人於八十六年十一月十三日
之聯合報上刊登「『天琴』熱購，『十一月二十七日』全面動工」；旋於同年十一月
二十七日發出繳款通知單，其上載明「……今繳款進度已至『開工款』……」，雙方
之買賣契約書所附「房屋買賣分期付款表」、「土地買賣分期付款表」所示「開工款
」之繳款時間，亦均特別註明係「實際動工」時，參諸被上訴人己○○○之契約另加
註「八十六年十二月三十一日前開工」，足見被上訴人主張系爭買賣契約所謂之「開
工日」係指八十六年十一月二十七日實際開工日。而其完工期限係自八十六年十一月
二十七日起算九百個日曆天，則上訴人依約應於八十九年五月十五日完工，被上訴人
主張上訴人已逾期完工，自屬有據。且上訴人於八十七年間因資金為其原負責人侯西
峰挪用掏空，發生嚴重財務危機，被上訴人既自八十九年「四月六日」起連續對上訴
人發函主張不安抗辯權，上訴人復未提出任何擔保，被上訴人行使該不安抗辯權，拒
絕給付價金，依民法第二百六十五條之規定，亦無不合。又上訴人在第一審曾委任張
慶帆律師為其訴訟代理人，該律師再委任王聖舜律師為複代理人，而始終由王律師到
場辯論、收受準備書狀，藉由訴訟程序提出各項實體法上之攻擊防禦，依其委任之意
旨自得代為受領被上訴人行使私權所為之意思表示，上訴人辯稱由王律師收受催告及
解除契約書狀，對其不生效力乙節，洵非可採。另依系爭買賣契約第六條第三項約明
，上訴人逾期未完工者，每逾一日應按被上訴人各已繳房地價款千分之一計算遲延金
，其性質屬於債務不履行而生損害賠償之違約金，不因契約解除即失其存在。被上訴
人請求上訴人給付自如原判決附表二（下稱附表二）逾期日起算之遲延金（違約金）
，原屬有理，但每逾一日按被上訴人各已繳房地價款千分之一計算，尚屬過高，參酌
內政部公布之預售屋買賣定型化契約範本第十二條第二項規定，予以酌減為如附表二
第四欄所示（並未命上訴人給付至清償日）之金額等情，指摘其為不當，並就原審已
論斷者，泛言為違法，而非表明該判決所違背之法令及其具體內容，暨依訴訟資料合
於該違背法令之具體事實，難認其已合法表明上訴理由。依首揭說明，應認其上訴為
不合法。
據上論結，本件上訴為不合法。依民事訴訟法第四百八十一條、第四百四十四條第一
項、第九十五條、第七十八條，裁定如主文。
中      華      民      國    九十二    年      五      月    二十二    日
                              最高法院民事第七庭
                                  審判長法官  蘇  茂  秋
                                        法官  徐  璧  湖
                                        法官  朱  建  男
                                        法官  蘇  達  志
                                        法官  沈  方  維
      右正本證明與原本無異
                                              書  記  官
中      華      民      國    九十二    年      六      月      五      日
                                                                       ：


司法院資訊處製作；財團法人民間司法改革基金會備份。
